【裁判字號】    98,交上易,349
【裁判日期】    990112
【裁判案由】    過失傷害
【裁判全文】
臺灣高等法院刑事判決               98年度交上易字第349號
  上  訴  人  臺灣板橋地方法院檢察署檢察官
  被      告  丙○○
                      6之1號.
上列上訴人因被告過失傷害案件，不服臺灣板橋地方法院98年度
交易字第107號，中華民國98年10月9日第一審判決（起訴案號：
臺灣板橋地方法院檢察署97年度偵字第2467號），提起上訴，本
院判決如下：
    主  文
上訴駁回。
丙○○緩刑貳年。
    事  實
一、丙○○於民國（下同）96年間，為三重汽車客運股份有限公
    司（下稱三重客運公司）所僱用之營業用大客車司機，以駕
    駛公車業務為業，為從事駕駛業務之人，於96年8月4日晚上
    20時58分許，駕駛車牌號碼FJ-727號營業用大客車（下稱三
    重客運公車），沿臺北縣新莊市○○路往桃園方向行駛於內
    側車道時，途經新莊市○○路與中港路口前，本應注意車輛
    行駛中，本應注意車前狀況及兩車併行之間隔，並隨時採取
    必要之安全措施，以策安全，而依當時天候晴、夜間有照明
    、柏油路面乾燥、無缺陷、無障礙物、視距良好，並無不能
    注意之情事，適其右側車道（即第二車道）有由指南汽車客
    運股份有限公司（下稱指南客運公司）所僱用之楊于德（所
    涉過失傷害罪嫌，業經判處無罪確定）駕駛車牌號碼939-AB
    號營業用大客車（下稱803號公車）與其同向行駛在該路段
    ，詎丙○○竟疏未注意車前狀況及兩車併行之間隔，於其加
    速欲超越行駛於其右側車道之803號公車時，與楊于德所駕
    駛之803號公車左前方之照後鏡發生擦撞，致楊于德為閃避
    丙○○駕駛之三重客運公車，旋將803號公車向右閃避，而
    不慎撞擊行駛於同向右前方由丁○○所騎乘並搭載乙○○之
    車牌號碼PNV-363號重型機車，造成丁○○及乙○○人車倒
    地，丁○○因而受有四肢多處擦傷之傷害；乙○○因而受有
    左尺骨骨折、左臂、左腿多處擦傷之傷害。丙○○於肇事後
    ，犯罪未被發覺前，主動向前來現場處理之臺北縣政府警察
    局新莊分局員警坦承其為肇事者，自首並接受裁判。
二、案經丙○○自首，暨丁○○、乙○○訴由臺北縣政府警察局
    新莊分局報請臺灣板橋地方法院檢察署檢察官偵查起訴。
    理  由
一、本件認定事實所引用之卷內所有卷證資料（包含人證、物證
    、書證等，詳下述及者），並無證據證明係公務員違背法定
    程序所取得，與本案亦有自然之關連性，被告及其辯護人於
    準備程序迄至本案言詞辯論終結，均不爭執該等卷證之證據
    能力或提出關於證據能力之聲明異議，且卷內之文書證據，
    亦無刑事訴訟法第159條之4之顯有不可信之情況或其他不得
    作為證據之情形，本院認引為證據為適當，是依刑事訴訟法
    第159條之4、159條之5等規定，下述認定事實所引用之證據
    方法依法均應認有證據能力。
二、訊據被告丙○○供承於上揭時間擔任三重客運公司之公車司
    機，而於上開時地駕駛上開三重客運公車沿臺北縣新莊市○○路往桃園方向行駛，於行經肇事路段時，與同向右側由楊
    于德所駕駛之803號公車左前方之照後鏡發生擦撞，803號公
    車因而向右偏駛而撞及由被害人丁○○所騎乘之重型機車，
    被害人丁○○及乙○○因而人、車倒地，丁○○因而受有四
    肢多處擦傷之傷害等事實，惟否認有何過失傷害之犯行，辯
    稱：是楊于德所駕駛的指南客運803號公車向左越線擦撞到
    伊所駕駛之大客車照後鏡，然後他才偏右撞到機車，造成事
    故之發生。伊當時已經緊靠安全島行駛，沒有偏移，只是沒
    有即時煞車，兩車才發生擦撞云云。惟查：
(一)被告駕駛之大客車如何於上開時地因與楊于德駕駛之大客車
    未保持兩車併行之安全間隔距離，致與同向右側由楊于德所
    駕駛之803號公車左前方之照後鏡發生擦撞，803公車旋向右
    閃避，而不慎撞擊行駛於同向右前方由告訴人丁○○所騎乘
    之車牌號碼PNV-363號重型機車等情，業據證人即目擊者甲○○分別於警詢、偵查中及本院審理時分別指、證述綦詳在
    卷，依證人甲○○於警詢及偵查中證稱：當時伊乘坐在指南
    客運803 號公車上，公車係於新莊市○○路往桃園方向內側
    車道旁第二車道直行，行至肇事地時，伊乘坐之公車都未偏
    移，那時伊有發現對方那部公車，他的車速比伊坐的公車快
    ，且車身很貼近伊的公車，之後突然聽到照後鏡被撞的聲音
    ，照後鏡已整個移動，車上有人發出叫聲，伊轉頭看右手邊
    ，機車騎士和乘客已飛出去等語明確（見97年度偵字第2467
    號卷第21 頁、97年度調偵字第14頁），嗣於本院審理時到
    庭證稱：伊當時坐在大客車右側之博愛座上，大概第四個位
    置，當時伊所乘坐的大客車左邊有一部大客車，因兩部大客
    車發生擦撞，伊坐的這部大客車偏右，才會撞到機車云云，
    而指南客運903號公車司機楊于德駕駛之大客車於行經上開
    地點時，因被告駕駛之上開大客車偏右行駛而與其左後照鏡
    擦撞，致楊于德駕駛之大客車偏右行駛，而不慎撞擊右側前
    方由告訴人丁○○所騎乘之機車，楊于德就本件車禍之發生
    並無過失，亦經原審法院同案判處無罪確定，而被害人丁○○如何於上開時地騎乘機車於該路段之慢車道上，突遭右偏
    之指南客運803號公車擦撞，致人車倒地，受有上開傷害等
    情，亦據告訴人丁○○於警詢、偵查中及本院審理時指述綦
    詳在卷，並有臺北縣政府車察局新莊分局新莊交通分隊道路
    交通事故現場圖、道路交通事故調查報告表(一)(二)、現場
    照片及車損照片共18幀等在卷可按（見同上偵卷第27至29、
    36至38頁）。又告訴人丁○○確因亦本件車禍受有有四肢多
    處擦傷之傷害，亦有告訴人丁○○所提出新泰綜合醫院出具
    之診斷證明書乙紙在卷可按。
(二)被告丙○○雖辯稱：是楊于德所駕駛之公車偏左越線先擦撞
    到伊所駕駛之大客車照後鏡，然後才偏右撞到機車，造成事
    故之發生云云。然依證人甲○○上開證述內容：三重客運的
    公車車速比伊坐的公車快，且車身很貼近伊的公車...伊未
    感覺伊坐的803號公車有偏移，係三重客運公車貼近伊公車
    ... 三重客運當時是在伊坐的指南客運左後方一點點，速度
    也比指南客運快，好像要超車云云（見偵字第2467號卷第21
    頁、調偵字第276號卷第14頁），被告亦供稱：伊的車速比
    對方（楊于德）快，伊有要超越對方公車的動作云云（見偵
    字第2467號卷第18頁），並參酌現場照片所示803號公車左
    前方照後鏡係往前向外翻出乙節，803號公車左前方照後鏡
    顯因受有來自車行後方向車行前方之力量作用所致，足認當
    時被告丙○○所駕駛之三重客運公車應係在楊于德所駕駛之
    指南客運公車後方，並以快於楊于德之車速欲超越楊于德駕
    駛之公車，而依道路交通事故現場圖及道路交通事故調查報
    告表(一)(二所示，肇事路段為市區道路，有內、外側車道
    及慢車道，被告行經上開肇事路段時，若非有向右偏行越線
    ，並於超越同向外側車道由楊于德駕駛之公車時，而疏未注
    意兩車併行之間隔，致與上開803號公車突出於車身之左方
    照後鏡發生擦撞，否則803號公車之左照後鏡又何以係往前
    順時針方向外翻，是被告丙○○所辯，應係推諉卸責之詞，
    委無足採。
(三)按汽車行駛時，駕駛人應注意車前狀況及兩車併行之間隔，
    並隨時採取必要之安全措施，道路交通安全規則第94條第3
    項定有明文，而被告楊于德身為營業大客車駕駛人對上開規
    定應知之甚詳，而依當時天候晴、夜間有照明、柏油路面乾
    燥、無缺陷、無障礙物、視距良好，並無不能注意之情事，
    詎被告竟於行經上開地點時，疏未注意，貿然於超越行駛於
    其右側車道之楊于德駕駛803號公車時，因未注意兩車併行
    之間隔而偏移其車道，致與楊于德所駕駛803號公車發生擦
    撞，又楊于德因無法及時注意，向右閃避，而撞及丁○○所
    騎乘之車號牌碼PNV-363號重型機車之左後方，致丁○○人
    車倒地，因而受有前揭傷害，被告就本件事故之發生自有過
    失，況被告丙○○考領有駕駛執照，受僱於三重客運行駛於
    該路線期間約2年，經其陳明在卷（見原審卷第102頁），對
    該處之路況應知之甚稔，若稍加注意，應可避免與楊于德所
    駕駛之公車發生擦撞，使楊于德不致於向右閃避而追撞丁○○騎乘之機車，足見被告並無不能注意之情事，其疏未注意
    兩車併行之間隔，而於超越楊于德所駕駛之803號公車時偏
    向楊于德正常行駛之車道，造成楊于德閃避不及發生擦撞後
    速往右偏移以求迴避而發生追撞丁○○所騎乘之機車，致肇
    本件事故，被告丙○○上開過失行為並與告訴人丁○○之受
    傷結果間，具有相當因果關係，自應為其過失行為負責。
  綜上，本件事證明確，被告所辯，要係卸責之詞，被告所犯業
  務過失傷害犯行，堪予認定。
三、查被告丙○○係三重客運公司僱用之司機，平日以駕駛營業
    用大客車為業，為從事業務之人，其於執行業務中駕事，核
    其所為，係犯刑法第284條第2項前段之業務過失傷害罪。被
    告以一過失行為，造成告訴人丁○○、乙○○二人受傷之結
    果，而侵害數法益，為同種想像競合犯，應依刑法第55條規
    定從一重之業務過失傷害罪處斷。被告於肇事後未經偵查犯
    罪職權之機關或公務員發覺前，即主動向據報到場處理之臺
    北縣政府警察局新莊分局警員坦承肇事，自首並接受裁判，
    此據被告供述在卷，並有臺北縣政府警察局新莊分局道路交
    通事故肇事人自首情形紀錄表乙份附卷可稽（見97年度偵字
    第2467號卷第32頁），應依刑法第62條前段規定減輕其刑。
    原審以被告上述犯行，事證明確，援引刑法第284條第2項前
    段、第55條、第62條前段、第41條第1項前段，刑法施行法
    第1條之1之規定，並審酌被告前無不良素行、就本件車禍發
    生之過失程度及犯罪後之態度等一切情狀，量處有期徒刑二
    月，並諭知易科罰金之折算標準，經核認事用法，並無不合
    ，而查被告前並無何不良前科，有本院被告前案紀錄表乙紙
    在卷可參，此次於行經上開路段時，因一時虞疏貿然欲超越
    同向外側車道由楊于德駕駛之公車時，疏未注意兩車併行之
    間隔，致不慎擦撞同向行駛之指南客運803號公車之左後照
    鏡，致肇本件事故，惟既屬過失犯，犯罪情節難認屬重大，
    並依被告所犯係法定刑1年以下有期徒刑之罪，原審因而審
    酌被告犯罪之情節及犯罪後之態度，量處有期徒刑2月，並
    諭知易科罰金之折算標準，尚難屬量刑過輕，檢察官依告訴
    人之請求提起上訴，其上訴意旨以被告迄仍未與告訴人達成
    和解，足見毫無悔意，而指摘原審對被告量刑過輕，尚難認
    有理由，應予駁回。而查被告前未曾受有期徒刑以上刑之宣
    告，有本院被告前案紀錄表在卷可稽，素行良好，此次因一
    時虞疏，疏未注意兩車併行之間隔，致與同向外側車道由楊
    于德所駕駛之公車發生擦撞，使楊于德於向右閃避時追撞丁○○所騎乘並搭載乙○○之機車，因而肇致本件事故之發生
    ，惟被害人丁○○、乙○○所受傷勢尚非至為嚴重，被告嗣
    分別與被害人丁○○、乙○○達成賠償五萬元及十萬元之和
    解，被害人丁○○、乙○○亦均表示不再追究被告之刑事責
    任，被告經此罪刑之宣告，爾後當知所警惕，諒無再犯之虞
    ，爰依刑法第74條第1項之規定，宣告緩刑二年。
據上論斷，應依刑事訴訟法第368條、第74條第1項，判決如主文
。
本案經檢察官郭啟東到庭執行職務。
中    華    民    國    99    年     1    月    12    日
                  刑事第八庭    審判長法  官  張傳栗
                                      法  官  蔡光治
                                      法  官  劉嶽承
以上正本證明與原本無異。
不得上訴。
                                      書記官  吳玉華
中    華    民    國    99    年    1     月    12    日
附錄：本案論罪科刑法條全文
中華民國刑法第284條
因過失傷害人者，處 6 月以下有期徒刑、拘役或 5 百元以下罰
金，致重傷者，處 1 年以下有期徒刑、拘役或 5 百元以下罰金
。
從事業務之人，因業務上之過失傷害人者，處 1 年以下有期徒
刑、拘役或 1 千元以下罰金，致重傷者，處 3 年以下有期徒刑
、拘役或 2 千元以下罰金。


司法院資訊處製作；財團法人民間司法改革基金會備份。
